【裁判字號】    97,訴更,3
【裁判日期】    980407
【裁判案由】    違反毒品危害防制條例等
【裁判全文】
臺灣屏東地方法院刑事判決               97年度訴更字第3號
公  訴  人  臺灣屏東地方法院檢察署檢察官
被      告  甲○○
                    現另案於臺灣台南監獄執行中
                    （寄押於臺灣屏東監獄）
被      告  張世明
上列二人共同
選任辯護人  洪錫鵬律師
上列被告因違反毒品危害防制條例等案件，經檢察官提起公訴（
95年度偵字第4114、4115、4808號），本院為免訴判決後，檢察
官不服提起上訴，經臺灣高等法院高雄分院發回更審，本院判決
如下：
    主  文
甲○○販賣第二級毒品未遂，處有期徒刑肆年，扣案之第四級毒
品先驅原料麻黃鹼【驗後總毛重貳仟零拾捌點捌伍公克（包裝塑
膠袋總重貳拾點玖公克）】沒收。
張世明無罪。
    事  實
一、甲○○前因違反麻醉藥品管制條例等案件經法院分別判處應
    執行有期徒刑6 年4 月、7 月及5 年6 月確定，上開三罪接
    續執行，於民國85年5 月23日入監服刑，90年5 月3 日縮短
    刑期假釋出監，所餘刑期付保護管束，至96年6 月16日始縮
    刑期滿。詎於假釋期間仍不知省悔，為牟取暴利，明知甲基
    安非他命業經公告列為毒品危害防制條例第二條第二項之第
    二級毒品，不得販賣，竟營圖營利，基於販入後再行賣出之
    犯意，於95年7 月6 日4 時許，駕駛車號9336－EX號自用小
    客車南下，並於同日5 時許以電話與真實姓名年籍不詳綽號
    「阿昇」之成年男子聯絡，約定在屏東縣屏東市○○路段河
    濱公園尖端車場前道路交易第二級毒品甲基安非他命。嗣因
    甲○○不熟悉路況，乃致電住居於屏東市不知情之友人張世
    明，希其帶路前往，張世明應允之。嗣於同日9 時許，甲○
    ○駕駛上開自小客車在屏東縣屏東市○○路與中山路交岔路
    口附近搭載張世明，途中甲○○將現金新臺幣（下同）50萬
    元，交付張世明保管，張世明遂指引前往屏東縣屏東市○○
    路段河濱公園尖端車場前道路旁，甲○○即下車以170 萬元
    之代價，向綽號「阿昇」者販入二大包實為第四級毒品先驅
    原料之麻黃鹼【英文名稱為Ephedrine ，驗前總毛重
    2040.44 公克（包裝塑膠袋總重約20.90 公克），共取0.69
    公克鑑定用罄，總餘2018.85 公克】而未遂。甫販入不久，
    於同日9 時40分許，甲○○駕駛上開自小客車沿河濱公園尖
    端車場前道路右轉，往高屏大橋方向行駛時，即為接獲線報
    前往之員警王世輝等人，駕駛三輛自小客車攔截，甲○○誤
    以為係他人欲搶奪車上毒品而開車衝撞執行攔截之第三輛自
    用小客車後為警當場查獲，並扣得甲○○所有之欲供己施用
    之甲基安非他命1 小包【驗前毛重1.31公克（包裝塑膠袋重
    0.63公克），取0.08公克鑑定用罄，餘0.60公克】、上開麻
    黃鹼二大包。
二、案經高雄市政府警察局楠梓分局報請及行政院海岸巡防署海
    洋巡防總局偵防查緝隊移送臺灣屏東地方法院檢察署檢察官
    偵查起訴。
    理  由
壹、證據能力部分
    按除法律另有規定外，實施刑事訴訟程序之公務員因違背法
    定程序取得之證據，其有無證據能力之認定，應審酌人權保
    障及公共利益之均衡維護，刑事訴訟法第158 條之4 定有明
    文。經查：
(一)證人即查獲員警王世輝於本院審理中供證：當天沒有聲請搜
    索票，是臨時的情資，搜索扣押筆錄是查獲現場簽的等語（
    本院卷一第165 頁），證人王世輝、游士興（亦為查獲員警
    ）固證稱：有經過被告2 人同意才搜索（同上頁及第170 頁
    ），然被告2 人均弗承有同意搜索之情，經本院勘驗查緝過
    程之錄影光牒，員警攔截後，即將被告2 人制伏在地，攝影
    機拍攝自小客車副駕駛座腳踏處有一包物品，員警詢問被告
    張世明是何物及何人所有，張世明先答以不知道，後告知是
    朋友甲○○的，後來員警將甲○○押至小客車旁，問是何物
    ，甲○○告知係安非他命，員警即開始至自小客車搜出安非
    他命及現金等情，有勘驗筆錄附卷可憑（本院卷一第217 頁
    背面），是本件搜索並未取得搜索票，復未得被告2 人同意
    ，搜索程序應有瑕疵。
(二)惟為確定國家具體之刑罰權，賦予實施刑事訴訟程序之公務
    員在維持正當法律程序、司法純潔性及抑制違法偵查原則下
    ，實施刑事訴訟程序之公務員固不得任意違背法定程序實施
    搜索、扣押；然違法搜索、扣押所取得之證據，若不分情節
    ，一概以程序違法為由，否定其證據能力，從究明事實真相
    之角度而言，難謂適當，且若僅因程序上之些微瑕疵，致使
    許多與事實相符之證據，無例外地被排除而不用，任令被告
    逍遙法外，自有害於審判之公平正義。因此，對於違法搜索
    、扣押所取得之證據，除法律另有規定外，為兼顧程序正義
    及發現實體真實，應由法院於個案審理中，就個人基本人權
    之保障及公共利益之均衡維護，依比例原則及法益權衡原則
    ，予以客觀之判斷。本件查獲搜索過程，有錄影存證，且員
    警係於被告甲○○所駕自小客車副駕駛座腳踏處發現有一包
    物品後，先詢問被告張世明是何物及何人所有，張世明先答
    以不知道，後告知是朋友甲○○的，後來員警將甲○○押至
    小客車旁，問是何物，甲○○告知係安非他命，員警始至自
    小客車搜索出扣案物品等情，有上開勘驗筆錄及照片8 張（
    偵一卷第84至86頁）在卷可稽，足認員警有相當理由可信有
    應扣押之毒品存在，方行搜索之事實，主觀上並無蓄意違法
    之意圖，搜索過程亦屬平和順利，況上開扣案之第四級毒品
    先驅原料麻黃鹼復足為被告甲○○自白販賣第二級毒品未遂
    犯行之佐證，如因搜索過程稍具瑕疵而恣認搜索扣押物無證
    據能力，將徒使被告之販賣未遂犯行漏失重要證據，本院為
    此權衡公共利益及被告之基本人權保障，認為在此情況下，
    社會治安維護之公共利益，大於其基本人權所受之危害，依
    刑事訴訟法第158 條之4 規定，應認扣案之第四級毒品先驅
    原料麻黃鹼具證據能力。
貳、實體部分
甲、有罪部分
一、訊據被告甲○○對於基於販入後再行賣出之犯意，以170 萬
    元代價向向綽號「阿昇」者販入二大包甲基安非他命，但實
    際為第四級毒品先驅原料麻黃鹼之事實供承不諱，並有扣案
    之麻黃鹼2 大包可佐【英文名稱為Ephedrine ，驗前總毛重
    2040.44 公克（包裝塑膠袋總重約20.90 公克），共取0.69
    公克鑑定用罄，總餘2018.85 公克，有內政部警政署刑事警
    察局95年7 月26日刑鑑字第0950202201號鑑定書附卷可稽，
    偵一卷第102 頁】，足認被告自白核與事實相符，應堪信採
    。被告之選任辯護人固辯稱：被告主觀上係欲購入甲基安非
    他命，客觀上係購入麻黃鹼，並無具體危險，應係不能犯云
    云，惟查：
(一)按不能未遂，係指已著手於犯罪之實行，但其行為未至侵害
    法益，且又無危險者；其雖與一般障礙未遂同未對法益造成
    侵害，然須並無侵害法益之危險，始足當之。而有無侵害法
    益之危險，應綜合行為時客觀上通常一般人所認識及行為人
    主觀上特別認識之事實（例如：行為人自信有超能力，持其
    明知無殺傷力，但外觀完好，足使一般人均誤認有殺傷力之
    手槍殺人）為基礎，再本諸客觀上一般人依其知識、經驗及
    觀念所公認之因果法則而為判斷，既非單純以行為人主觀上
    所認知或以客觀上真正存在之事實情狀為基礎，更非依循行
    為人主觀上所想像之因果法則（例如：誤認以砂糖食於人可
    發生死亡結果）判斷認定之。若有侵害法益之危險，而僅因
    一時、偶然之原因，致未對法益造成侵害，則為障礙未遂，
    非不能未遂（最高法院97年度台上字第351 號判決意旨參照
    ）。
(二)被告甲○○既自白在上開時、地以170 萬元之代價，向真實
    姓名不詳綽號「阿昇」之成年男子，要販入第二級毒品甲基
    安非他命後販賣等情，惟卻販入二大包實為第四級毒品先驅
    原料之麻黃鹼，顯示被告甲○○只是錯認事實狀況，但沒有
    誤認事物的本質，亦即未錯認自然法則，此處所謂的自然法
    則，是指以170 萬元要販入第二級毒品甲基安非他命之事實
    。被告甲○○並未錯認這個自然法則，只是因為賣方可能故
    意或無意拿錯第四級毒品先驅原料之麻黃鹼。綜合其行為時
    主觀上係要販入第二級毒品甲基安非他命，再本諸客觀上一
    般人依其知識、經驗及觀念所公認之因果法則，從旁觀者的
    角度看，以170 萬元要販入第二級毒品甲基安非他命，並有
    收受二大包毒品之舉動，一般應會認為被告有販入第二級毒
    品甲基安非他命之危險，亦即有侵害法益之危險，是被告之
    行為應構成販賣第二級毒品未遂罪。
    綜上，被告選任辯護人辯稱：其行為係不能犯云云，容有誤
    解，為本院所不採。事證明確，被告犯行洵堪認定。
二、核被告甲○○所為，係犯毒品危害防制條例第4 條第6 項、
    第2 項之販賣第二級毒品未遂罪。被告已著手於販入行為之
    實行，因出賣者交付第四級毒品先驅原料麻黃鹼，因而未遂
    ，爰依刑法第25條第2 項規定減輕其刑。審酌被告甲○○素
    行不佳（有臺灣高等法院被告前案紀錄表可稽），意欲販入
    第二級毒品甲基安非他命後再販售牟利，助長毒品氾濫，危
    害社會秩序，行為誠屬不該，惟念其犯後坦認犯行，行為亦
    僅於未遂階段，所生危害非鉅等一切情狀，量處如主文所示
    之刑。另扣案之第四級毒品先驅原料麻黃鹼2 大包【驗後總
    毛重2018.85 公克（包裝塑膠袋總重約20.90 公克）】，係
    屬違禁物，包裝袋與之不能析離，爰均依刑法第38條第1 項
    第1 款規定宣告沒收。至扣案之甲基安非他命1 小包【驗前
    毛重1.31公克﹝包裝塑膠袋重0.63公克﹞，取0.08公克鑑定
    用罄，餘0.60公克】，被告供稱係供其個人施用之物（偵一
    卷第98頁），且被告確有施用甲基安非他命之犯行，致其尿
    液經鑑驗後呈甲基安非他命陽性反應，有高雄市立凱旋醫院
    濫用藥物尿液檢驗報告1 份附卷可憑（偵一卷第49頁），足
    認該小包甲基安非他命與本件販賣未遂犯行無關，應於其施
    用犯行部分宣告沒收銷燬。
乙、無罪部分
一、公訴意旨略以：被告張世明與甲○○共同基於販入甲基安非
    他命後再行賣出之犯意聯絡，由甲○○駕駛上開車輛搭載張
    世明，一同前往屏東縣屏東市○○路段河濱公園尖端車場前
    道路處，甲○○旋下車以170 萬元之代價，向綽號「阿昇」
    者販入二大包實為第四級毒品先驅原料之麻黃鹼，嗣為警查
    獲，因認被告張世明亦涉犯販賣第二級毒品未遂罪嫌云云。
二、按犯罪事實應依證據認定之，無證據不得認定犯罪事實；又
    不能證明被告犯罪者，應諭知無罪之判決，刑事訴訟法第
    154 條第2 項、第301 條第1 項分別定有明文。又認定犯罪
    事實所憑之證據，雖不以直接證據為限，間接證據亦包括在
    內；然而無論係直接或間接證據，其為訴訟上之證明，須於
    通常一般之人均不致有所懷疑，而得確信其為真實之程度者
    ，始得據為有罪之認定，倘其證明尚未達到此一程度，而有
    合理性之懷疑存在時，即難為有罪之認定，最高法院著有76
    年度台上字第4986號判例可資參照。再按刑事訴訟法第161
    條已於民國91年2 月8 日修正公佈，其第1 項規定：檢察官
    就被告犯罪事實，應負舉證責任，並指出證明之方法。因此
    ，檢察官對於起訴之犯罪事實，應負提出證據及說服之實質
    舉證責任。倘其所提出之證據，不足為被告有罪之積極證明
    ，或其指出證明之方法，無從說服法院以形成被告有罪之心
    證，基於無罪推定之原則，自應為被告無罪判決之諭知，最
    高法院亦著有92年台上字第128 號刑事判例可資參照。
三、本件公訴人認被告張世明涉犯販賣第二級毒品未遂罪嫌，無
    非以共同被告甲○○之供證及扣案之麻黃鹼為其主要論據。
    訊之被告張世明堅決否認有上開販賣第二級毒品未遂之犯行
    ，辯稱：伊是應甲○○之要求，帶路指引甲○○前往該處，
    並不知道甲○○要交易毒品等語。經查，扣案之麻黃鹼係共
    同被告甲○○基於販入甲基安非他命再伺機販售之犯意，以
    170 萬元向綽號「阿昇」者購入，已詳如上述，是應審究者
    乃被告張世明對上開行為有無犯意聯絡及行為分擔之情事？
    證人即共同被告甲○○於偵查中供稱：張世明是帶路指引我
    去河濱公園附近等語（偵一卷第36頁），並具結供證：張世
    明不知道買毒品之事，我拿那一包上來時（綠色塑膠袋內裝
    2 包麻黃鹼，偵一卷第15頁上方照片），因為駕駛座那邊無
    法放東西，張世明問我是什麼，我他不要問，後來他打開來
    看，他叫我不要亂搞等語（偵一卷第99頁），核與被告張世
    明於偵查中供稱：甲○○不知道路怎麼走，我帶他到高屏橋
    邊的尖端賽車場，甲○○把錢拿下去給他朋友，後來他就拿
    一個袋子上車，放在腳踏的地方，我有拆開來看，我大概知
    道裡面是什麼東西，我還罵他，還在搞這些有的沒的等情大
    致相符（偵一卷第77頁），依上開供證情詞，被告張世明對
    於甲○○販入第二級毒品再伺機販售之事，顯不知情，難認
    其二人間有犯意聯絡及行為分擔。
    綜上，公訴人所提出之證據或證明方法，不足為被告張世明
    有罪之積極證明，無從說服本院形成有罪之心證，本院復查
    無積極事證足資證明其有公訴人所指之販賣第二級毒品未遂
    之行為，自應為無罪判決之諭知。
據上論斷，應依刑事訴訟法第299 條第1 項前段、第301 條第1
項，毒品危害防制條例第4 條第6 項、第2 項，刑法第11條前段
、第25條第2 項、第38條第1 項第1 款，判決如主文。
本案經檢察官潘國威到庭執行職務。
中    華    民    國    98    年    4     月    7     日
                  刑事第三庭 審判長 法  官  吳永宋
                                    法  官  陳怡先
                                    法  官  趙家光
以上正本證明與原本無異。
如不服本判決應於收受判決後10日內向本院提出上訴書狀，並
應敘述具體理由；其未敘述上訴理由者，應於上訴期間屆滿後
20日內向本院補提理由書（均須按他造當事人之人數附繕本）
「切勿逕送上級法院」。
中    華    民    國    98    年    4     月    7    日
                                    書記官  張語恬
附錄本案論罪科刑條文
毒品危害防制條例第4條第2項
製造、運輸、販賣第二級毒品者，處無期徒刑或7 年以上有期徒
刑，得併科新臺幣7 百萬元以下罰金。
毒品危害防制條例第4條第6項
前五項之未遂犯罰之。


司法院資訊處製作；財團法人民間司法改革基金會備份。
